臺灣臺中地方法院刑事判決　　　　　　　　　　　　九十一年度交訴字第一七三號
　　公　訴　人　臺灣臺中地方法院檢察署檢察官
　　被　　　告　丙○○
　　選任辯護人　洪松林
右列被告因公共危險等案件，經檢察官提起公訴 (九十一年度偵字第一七五一三號)
，本院判決如左：
    主  文
丙○○服用酒類，不能安全駕駛動力交通工具而駕駛，處有期徒刑貳月；又因過失致
人於死者，處有期徒刑拾月；又駕駛動力交通工具肇事，致人受傷而逃逸，處有期徒
刑柒月。應執行有期徒刑壹年伍月。
    事  實
一、丙○○明知服用酒類到特定程度（呼氣酒精成分達到每公升○、五五毫克以上）
    即不能安全駕駛動力交通工具，其於民國九十一年八月五日中午某時，在不詳地
    點服用數量不詳酒類後，其呼氣酒精成分達到每公升○、八七毫克，已不能安全
    駕駛屬動力交通工具之汽車，仍於同日十五時許，駕駛其所有車牌號碼Ｑ０－０
    ００３號自用小客車，沿臺中縣梧棲鎮○○路由北往南（往沙鹿）方向行駛，途
 經臺中縣梧棲鎮○○路二段與長春路路口之限速五十公里路段時，應注意依速限
    規定行駛，且汽車行經交叉路口時，不得超車，又行車應注意車前狀況，隨時採
    取必要之安全措施，避免人車往來之危險，而依當時路面乾燥，天氣晴朗，視距
    良好等情形，又無不能注意之情事，除酒後駕車外，竟因欲快速通過，往右行駛
    於外側路肩車道超車，且以時速六、七十公里以上速度超速行駛，逕行駛越前述
    交叉路口，並疏未注意車前狀況，適有朱嘉鳳騎乘車牌號碼ＥＹＭ－九五０號輕
    型機車沿長春路西往東方向行駛欲穿越中華路與長春路口，丙○○閃煞不及，所
    駕駛車輛之車前頭撞擊朱嘉鳳騎乘前述機車之左側，致朱嘉鳳人車均因受到重擊
    而倒地，朱嘉鳳經送醫急救後，仍因顱內出血、胸腹腔內出血等傷，於同日十八
    時五十分許傷重不治死亡。詎丙○○肇事見狀卻未即採取救護或其他必要措施，
    復未向警察機關報告並等待警方前來處理，竟因規避酒後駕車，逕自搭坐友人之
    車輛逃逸，及指示其妻吳惠貞將車輛駛離，而破壞車禍現場。嗣於警方經路人告
    知車號查知車主後，始於同日廿二時許至警局投案，經警方對丙○○進行酒精測
    試，測得其呼氣中所含酒精濃度為每公升０．四三毫克。
二、案經臺灣臺中地方法院檢察署檢察官自動檢舉暨被害人朱嘉鳳之配偶乙○○訴請
    臺灣臺中地方法院檢察署檢察官偵查起訴。
    理  由
一、訊據被告丙○○對其於右揭時、地，駕駛車輛超速及行駛於路肩違規超車而發生
    車禍致被害人朱嘉鳳死亡之事實固坦誠不諱，然矢口否認其有酒醉駕車及肇事逃
    逸之犯行，辯稱：伊係於離開車禍現場返家後，因胸部有撞傷就喝一杯補藥酒，
    並非駕車前就喝酒；又伊在車禍發生後曾協助救護人員將被害人抬上救護車送醫
    救治，並有叫伊太太開車去報案，非肇事後隨即駕車逃逸云云。經查：
    （一）被告右揭駕車超速及違規超車而肇事以致被害人死亡之犯罪事實，業據被
    告於警訊、偵查及本院審理中均供認不諱，核與告訴人乙○○於偵審中指訴情節
    相符，並經証人即查獲被告肇事逃逸之警員戊○○於本院審理時結證屬實，並有
    臺中縣警察局道路交通事故調查報告表一紙、前述被告駕駛自用小客車之煞車痕
    、小客車車頭及擋風玻璃、被害人騎乘之機車嚴重損毀之照片四幀在卷可資佐證
    。而被害人確係因本件交通事故受有如事實欄所示致命傷害不治死亡，業經臺灣
    臺中地方法院檢察署檢察官督同檢驗員相驗明確，製有勘驗筆錄、相驗屍體證明
    書及驗斷書在卷足憑。（二）被告否認酒後駕車及肇事逃逸，並以上開情詞置辯
    云云。惟查被告於肇事後當天二十二時許前往台中縣清水分局梧棲分駐所投案時
    ，經警當場測試其酒精濃度為每公升○、四三毫克，經警問以是否駕車前有喝酒
    等情，被告答稱：駕車前有喝酒，是我親自酒測簽名捺印等語（見相驗卷第八頁
    ）。是被告於偵審中翻異前詞，改稱係肇事後始喝酒，要屬卸責之詞，殊不足採
    。再本件車禍後現場處理情形，依証人即救護車人員丁○○於本院審理時具結證
    稱：「我剛好值班，附近居民打電話給我，我們到現場的路程大約五分鐘，我大
    約三點三十五分到現場的。我去現場時有一堆民眾，傷者躺在那裡，有大量出血
    ，我們有一同事林清科一起去的，我們急著救人沒有注意到被告，因為我們隨手
    請人幫忙抬傷者」。又稱：「現場沒有看到肇事被告所駕駛之小客車，現場只有
    人和機車」等語。另證人即處理警員戊○○於本院審理時具結證稱：「分駐所值
    班的人告知我們的，我們去的時候，是十五時四十分到達現場。我去時機車已毀
    ，被告沒有在現場，車子也未在現場，路人告知我們車子已跑了。」、「路人有
    講三個車號，但我查的結果被告車子最可疑，當時死者及被告均未在場」等語。
    另被告所舉證人鄭勝聰具結稱：「我在車禍後一小時，到現場是被告打電話給我
    的，去到現場的時候，救護車已至醫院，我送被告去醫院。」、「大約車禍不久
    ，下午的時候，當時還有陽光，我到車禍現場時已沒有人在那裡，被告在現場，
    旁邊有一些圍觀的人，我載他去醫院看傷者。但被告只到童綜合醫院外面等未進
    去，只有伊一人進去」等語。且經本院質之証人鄭勝聰，渠等前往醫院有無向醫
    院表明渠等係車禍肇事者？惟証人鄭勝聰卻默默不語（均見本院九十一年十一月
    五日審判筆錄）。果被告若未有肇事逃逸之行為，則依前述丁○○、戊○○及鄭
    勝聰三位證人所述情節，被告於協助救護人員將被害人抬上救護車送醫救治後，
    仍應停留於車禍現場等候員警前往處理，以便釐清肇事責任，才是正辦，然何以
    警員戊○○於車禍後約五分鐘即到達現場，並未發現被告及其肇事車輛停留現場
    ，而被告遲至同日廿二時許始至警局投案？且觀諸肇事車輛照片，被告所駕駛自
    用小客車車頭左側及擋風玻璃已嚴重損毀，已不易駕駛。而被告既可打電話叫其
    友人前來協助，豈會不知打電話報案即可，何必大費周章叫其配偶吳惠真駕駛該
    肇事車輛前往報警？是被告上開所辯，顯係卸責之詞，不足採信。另証人即被告
    之妻吳惠真雖証稱：被告有叫伊到警所報案，伊即前往三日派出所向一位叫阿德
    （即甲○○）的警員報案，伊有向警員說車子是被告開的云云。惟据証人戊○○
    到庭証稱：被告太太約於車禍當天六、七點有來報案，被告太太並未說被告肇事
    ，反而說是其自己本身是肇事者等語。是証人吳惠貞因與被告係夫妻關係，所証
    要屬故為迴護之詞，不足作為被告未肇事逃逸之有利証明，並予指明。按汽車駕
    駛人，駕駛汽車肇事致人受傷或死亡，應即採取救護或其他必要措施，並向警察
    機關報告，不得駛離或逃逸，道路交通管理處罰條例第六十二條第一項前段分別
    定有明文，本件被告酒後駕車、超速、超車等過失行為肇事致被害人受傷送醫，
    竟未報警處理，旋即駕車離去，迨同日二十二時許，始為警循線查獲，其有逃逸
    之故意已甚灼然。（三）按刑法第一百八十五條之三服用酒類不能安全駕駛而駕
    駛之公共危險罪，其立法目的乃在藉抽象危險犯之構成要件，以嚇阻酒後駕車危
    害道路交通安全。而就醫學文獻所知，單次飲用酒精後之生理、心理變化，主要
 與代謝酒精的兩種主要酵素乙醇去氫脢（簡稱ＡＤＨ）及乙醛去氫脢（簡稱ＡＬ
    ＤＨ）有關，ＡＤＨ作用乃將血液內之乙醇代謝為乙醛，因而決定酒精代謝之快
    慢，而ＡＬＤＨ則再將產生之乙醛進一步代謝，最後成為其他碳水化合物，而「
    飲酒後會產生臉潮紅、頭痛、心跳加速等自主神經系統亢奮現象，主要乃與乙醛
    在血液中蓄積的程度有關」。雖然ＡＬＤＨ的代謝能力會因個人體質而有所差異
    ，故每個人飲酒後之生理反應不同，惟ＡＤＨ則個別差異不大，因此同種族間之
    酒精清除率相近，一般而言飲用同量酒精後對每個人之身體影響應屬類似，故依
    血中酒精濃度得判定酒精對於人體影響之程度，當血中酒精濃度於呼氣濃度值達
    每公升零點二五公克時，將造成飲酒者輕度協調功能降低；呼氣濃度達每公升零
    點五○毫克時，飲酒者之反應較慢、感覺減低、影響駕駛；呼氣濃度達每公升零
    點七五毫克時，則其思想及個性行為均出現改變；呼氣濃度達每公升一點零毫克
    時，飲酒者甚至會有步態不穩、噁心嘔吐及精神混惑不清晰等之不同程度之輕、
    重度之中毒症狀，業據行政院國軍退除役官兵輔導委員會台北榮民總醫院八十八
    年八月五日（八八）北總內字第二六八六八號函解釋甚明。次按體內酒精含量由
    開始飲酒時的０％，依飲酒量漸漸累積增加，在完成飲酒時體內酒精含量達到最
    高，隨後依代謝率逐漸代謝，至於體內酒精含量倒推計算代謝率，依交通部運輸
    研究所於七十七年八月間針對國人進行實驗研究指出為每小時每公升○‧○六二
    八毫克。且查本件車禍被告駕駛車輛之時間為九十一年八月五日十五時許，而警
    員係於同日二十二時許測得丙○○之呼氣中酒精濃度為每公升０‧四三毫克，則
    被告自駕車至酒測之時間歷時達七小時，依前揭國人體內酒精含量之代謝率計算
    ，被告於駕車時體內所含酒精濃度應已超過每公升○‧八七毫克（計算式為：０
    ‧４３ｍｇ／１＋０‧０６２８ｍｇ／１×７ｈｒ＝０‧８７ｍｇ／１），準此
    ，被告呼氣酒精濃度已超過○、五五毫克甚多，足徵被告駕車時確已達不能安全
    駕駛動力交通工具程度，至為灼然。（四）又按行經交岔路口時，不得超車；行
    車速度，依標誌之規定；汽車行駛時，駕駛人應注意車前狀況，並隨時採取必要
    之安全措施；汽車駕駛人飲酒後其吐氣所含酒精成份超過每公升○、二五毫克以
    上者，不得駕車，道路交通安全規則第一百零一條第一款、第九十三條第一項、
    第九十四條第三項、第一百十四條第二款分別定有明文。被告為領有駕駛執照之
    車輛駕駛人，前開交通規則為其應注意，而依肇事當時天侯晴天、路面乾燥、無
    缺陷、無障礙物、視距良好（有右開道路交通調查報告表為證）之情形下，殊無
    不能注意之情事。詎被告應注意能注意而疏於注意，竟酒醉超速駕車且違規超車
    ，造成本件車禍致被害人傷重死亡，是被告就本件事故之發生應有過失，且被害
    人因本件車禍死亡，與被告之過失行為間，並有相當之因果關係。綜上所述，被
    告犯罪事證明確，其上開犯行堪以認定，應予依法論科。
二、核被告所為，酒醉駕車部分，係犯刑法第一百八十五條之三服用酒類致無法安全
    駕駛動力交通工具罪；因駕車之過失致被害人死亡部分，係犯刑法第二百七十六
    條第一項之過失致人於死罪；被告駕駛上開動力交通工具肇事，致被害人傷重死
    亡而逃逸部分，係犯同法第一百八十五條之四肇事逃逸罪。又被告為汽車駕駛人
    ，酒醉駕駛車輛，因而致人受傷，依法應負刑事責任，所犯過失傷害部分應依道
    路交通管理處罰條例第八十六條第一項之規定加重其刑。以上被告所犯上開三罪
    之間，其犯意各別，犯罪構成要件不同，應予分論併罰。至被告辯護人稱被告於
    車禍發生後，曾協助救護人員將傷者送醫，且跟隨至醫院探望傷者，並叫伊太太
    吳惠貞駕車前往警局報案代為自首云云，惟查證人即臺中縣警察局清水分局三田
    派出所副所長甲○○於本院審理時證稱：「當時被告太太帶修配場的老闆來說，
    他太太說他自己本身是肇事者，這時警網已通報肇事逃逸，我們知道這事情，我
    們已在找這個車子，發生地點在梧棲鎮，我有聯絡蕭警員，至於報案詳細時間我
    不記得，但是修配場在我們轄區，我叫他們去梧棲派出所處理，因為肇事點不在
    我們那裡。」、「他太太來報案後，隔五分鐘我打電話給蕭警員。」、「他太太
    大約下午六、七點報案。那時我不知道他太太名字，但警網已知道車號。」等語
    。是足認被告未曾就肇事經過之事實向警方確實陳述，且有偵查權之員警已查獲
    肇事車輛，可得確定被告為本件車禍肇事逃逸者，核與刑法自首要件不符，尚不
    能認其已經自首，附此敘明。爰審酌被告酒醉後已不能安全駕駛，仍不顧公眾之
    安危，貿然駕車，並因重大過失，導致被害人因本件車禍事故死亡無可彌補之後
    果，而被告肇事後非但未報警救護，反棄受有致命傷害之被害人於不顧，犯罪後
    尚未賠償被害人損失等一切情狀，分別量處如主文所示之刑，並定其應執行刑，
    以資懲儆。
據上論斷，應依刑事訴訟法第二百九十九條第一項前段，刑法第一百八十五條之三、
第一百八十五條之四、第二百七十六條第一項、第五十一條第五款，道路交通管理處
罰條例第八十六條第一項，罰金罰鍰提高標準條例第一條前段，判決如主文。
中      華      民      國      九十一      年  十二    月    十七    日
                                      臺灣臺中地方法院交通法庭
                                          法  官  許  金  樹
右正本證明與原本無異。
如不服本判決，應於判決送達後十日內，向本院提出上訴狀。
                                          書記官
中      華      民      國      九十一      年    十二    月    十七    日
附錄論罪科刑法條：
刑法第一百八十五條之三
服用毒品、麻醉藥品、酒類或其他相類之物，不能安全駕駛動力交通工具而駕駛者，
處一年以下有期徒刑、拘役或三萬元以下罰金。
刑法第一百八十五條之四
駕駛動力交通工具肇事，致人死傷而逃逸者，處六月以上五年以下有期徒刑。
刑法第二百七十六條
因過失致人於死者，處二年以下有期徒刑、拘役或二千元以下罰金。
從事業務之人，因業務上之過失犯前項之罪者，處五年以下有期徒刑或拘役，得併科
三千元以下罰金。
